臺灣臺北地方法院刑事判決　　　　　　　　　　　　　九十二年度易字第三三七號
　　公　訴　人　臺灣臺北地方法院檢察署檢察官
　　被　　　告　丁○○
右列被告因妨害自由案件，經檢察官提起公訴（九十一年度偵字第一八九○○號），
本院判決如左：
    主  文
丁○○被訴於中華民國九十一年一月二十八日恐嚇部分無罪。
其餘被訴於中華民國九十一年二月六日恐嚇部分公訴不受理。
    理  由
壹、公訴意旨略以：被告丁○○與甲○○原係朋友關係，雙方因終止新觀念財務管理
    顧問公司（下稱新觀念公司）之合作關係發生糾紛，詎丁○○竟基於恐嚇之概括
    犯意，先於民國九十一年一月二十八日繕寫一份內容載有「最後只會招致殺身之
    禍」等語之文件，從香港傳真予甲○○；又於九十一年二月六日，因其佔用甲○○位於台北縣中和市○○街一四三巷一○六弄六號十一樓之房屋，甲○○要求其
    搬離之際，竟承前之同一犯意，向甲○○恐嚇稱：「殺了妳，大不了坐牢」等語
    ，令甲○○心生畏懼，致生危害於甲○○之安全，因認被告丁○○涉連續犯刑法
    第三百零五條之恐嚇罪嫌。
貳、按刑事訴訟法第二百六十條規定，不起訴處分確定者，除對於同一案件有發見新
    事實或新證據，或有同法第四百二十條第一項第一款、第二款、第四款或第五款
    所定得為再審原因之情形者外，不得再行起訴，該條所謂發見新事實或新證據者
    ，係指於不起訴處分前未經發現，至其後始行發現者而言（最高法院五十七年台
    上字第一二五六號判例要旨參照）；而同一案件曾經不起訴處分而違背刑事訴訟
    法第二百六十條之規定再行起訴者，依同法第三百零三條第四款規定，應諭知不
    受理之判決。次按刑事訴訟法第二百六十條所稱之同一案件，係指事實上之同一
    案件而言，不包括連續犯、牽連犯之法律上同一案件，蓋檢察官之不起訴處分，
    並無審判不可分原則之適用，從而已經不起訴處分之部分，即與其他未經不起訴
    處分之部分，不生全部與一部之問題，其他部分經偵查結果，如認為應提起公訴
    者，自得提起公訴，不受刑事訴訟法第二百六十條規定之限制（最高法院九十二
    年度台上字第五二一號裁判意旨可參）；而犯罪事實應依證據認定之，無證據不
    得認定犯罪事實，不能證明被告犯罪者，法院應諭知無罪之判決，亦為刑事訴訟
    法第一百五十四條第二項、第三百零一條第一項所明定。
參、不受理部分（即被告被訴於九十一年二月六日恐嚇甲○○部分）：
（一）查被告丁○○曾因與甲○○就台北縣中和市○○街一四三巷一○六弄六號十一
      樓房屋問題發生糾紛，涉嫌於九十一年二月六日向甲○○恐嚇稱「殺了妳，大
      不了坐牢」等語乙事，業經台灣板橋地方法院檢察署於九十一年十一月四日以
      九十一年度偵字第九三七五號案件偵查終結為不起訴處分，告訴人甲○○聲請
      再議，亦經台灣高等法院檢察署於九十二年一月三日以九十二年度上聲議字第
      七○號處分書駁回再議聲請而告確定之事實，業據本院依職權調閱台灣板橋地
      方法院檢察署九十一年度偵字第九三七五號全案卷宗查核屬實。
（二）又台灣台北地方法院檢察署檢察官就前述丁○○涉嫌於九十一年二月六日恐嚇
      甲○○之同一事實，於九十二年一月二十九日又提起本件公訴，公訴人雖於審
      理中主張上開台灣板橋地方法院檢察署案件為不起訴處分係因欠缺證據，而本
      案業經證人乙○○於偵審中到庭作證，故可認為有刑事訴訟法第二百六十條規
      定之新事實新證據（見本院九十三年四月二十九日審理筆錄），惟查證人乙○○於上開台灣板橋地方法院檢察署偵查案件中，亦經告訴人甲○○向檢察官聲
      請調查，經檢察官傳訊後並未出庭作證，告訴人甲○○陳報因證人已在本件移
      案件至台灣板橋地方法院檢察署，故不願再於台灣板橋地方法院檢察署偵查中
      出庭作證，僅願提出書面說明（見台灣板橋地方法院檢察署九十一年九月十七
      日偵訊筆錄），嗣該案經檢察官以證人乙○○並未到庭為證，且告訴人所提出
      證人聲請書所載證人欲證明之事實發生時間與告訴人申訴遭恐嚇之時間有別而
      不可採信，又聲請人另指之證人薛伯瑞已於警詢中明白表示未聽到丁○○恐嚇
      甲○○之事等情，加以綜合斟酌研判後，認被告丁○○之犯罪嫌疑不足，而為
      不起訴處分確定，有台灣板橋地方法院檢察署九十一年度偵字第九三七五號、
      台灣高等法院檢察署九十二年度上聲議字第七○號處分書附卷可稽，證人乙○○顯非該案不起訴處分確定前未經發現，而未及調查斟酌之新事實或新證據甚
      明，本件經核並無刑事訴訟法第二百六十條所規定之情形，檢察官又就同一案
      件事實再行提起公訴，依前揭刑事訴訟法第三百零三條第四款規定，應就被告
      被訴於九十一年二月六日恐嚇甲○○部分，諭知不受理之判決。至本件公訴意
      旨另認被告丁○○涉嫌於九十一年一月二十八日恐嚇甲○○部分，依前揭最高
      法院裁判意旨，因檢察官之不起訴處分，並無審判不可分原則之適用，不起訴
      處分部分與未經不起訴處分之部分，不生全部與一部之問題，該部分自不受前
      開不起訴處分之效力所及，應由本院另行審理（詳如後述）。
肆、無罪部分（即被告被訴於九十一年一月二十八日恐嚇甲○○部分）：
（一）查公訴人認被告丁○○涉犯恐嚇罪嫌，無非係以告訴人甲○○之指訴、卷附內
      容載有「最後只會招殺身之禍」之傳真文件乙紙，為其主要論據。訊據被告固
      自承有傳真上開文件予告訴人甲○○之事實，惟堅詞否認有何恐嚇犯行，辯稱
      ：伊和甲○○間有很多官司，甲○○曾多次侵占伊之公司及住處，一月二十八
      日的東西，伊是從香港傳真回來的，因為一月二十七日甲○○知道伊去香港，
      下午甲○○與乙○○就到伊中和的房子換了門鎖，伊的傳真函中不是只有那句
      話，伊只是用了一個成語，說明甲○○一次、二次用換門鎖的方式來侵占伊之
      東西，是甲○○用侵占方式來恐嚇伊，還找黑道份子到伊之家裡，伊沒有要恐
      嚇甲○○之意等語。
（二）經查依告訴人甲○○於審理中指訴：被告和伊以前是朋友，有合開新觀念公司
      ，被告現在住在伊名下中和的房子，當初因為被告信用不良，看上中和的房子
      ，請伊幫忙買，被告說要付租金，伊幫被告這個忙，但被告後來不付租金及房
      貸，伊寫存證信函請被告搬離，被告都不願意，而且還恐嚇伊，伊在九十一年
      一月二十七日有去中和的房子，那是伊名下之房子，不是被告的房子，當時被
      告不在場，後來伊隔天就收到被告之傳真，被告傳真的意思是要恐嚇伊，他是
      希望要繼續住中和的房子，不要付錢等語（見本院九十二年五月一日訊問筆錄
      ），又證人乙○○於審理中結證稱：伊有於九十一年一月二十七日陪同甲○○
      去換門鎖，甲○○要伊陪同去，甲○○有給伊看房地所有權狀、和被告間案件
      之判決書、存證信函等東西，所以伊相信甲○○說的，伊也有要求甲○○報警
      ，伊還被被告告竊盜、恐嚇等語（同見本院上開訊問筆錄），再被告聲請傳訊
      之證人即被告鄰居丙○○於審理中結證稱：被告不在的時候，有請伊幫忙餵魚
      ，伊有看到甲○○把門鎖換掉，後來過了幾天被告回來了，伊有聽到被告與甲○○在吵架等語（見本院九十二年六月二日訊問筆錄），另參以卷附告訴人及
      被告所各提出之協議書、存證信函、判決書、告訴狀、檢舉函多紙，暨台北縣
      中和市○○街一四三巷一○六弄六號十一樓建築物產權異動索引清冊等文件，
      被告與告訴人間因投資合作經營公司及購買房屋之產權歸屬問題，雙方迭有爭
      執，告訴人曾於九十一年一月二十七日在被告不在場情況下，至上開系爭房屋
      等情，應堪認定；又卷附被告於隔日即九十一年一月二十八日傳真予告訴人之
      文件，其上雖載有「最後只會招殺身之禍」等語，惟解釋文件真意應依其遣詞
      用字、運句語法整體以觀，而非僅擷取其中一兩字任為推演，查本件被告傳真
      予告訴人之上開文件係記載：「甲○○：按照法律規定，任何人等不能『擅自
      侵入民居』，包括司法及執法警察。妳昨日欺騙龍景天下管理員，私自帶黑道
      份子侵入本人居所，已經被本人存證信函警告而不知自制，已通知律師進行控
      告，一切法律解決，妳要用暴力，最後只會招殺身之禍，悔改吧，不宜一錯再
      錯。」等語，綜觀其全文意旨，僅能看出被告係在告知告訴人甲○○，雙方爭
      議應循法律途徑解決，所謂「最後只會招殺身之禍」，並無明確指出被告欲對
      告訴人為之之意，依前後文觀之，僅係告知告訴人不應私下用其他手段解決之
      曉示警醒之語，由卷附上開傳真文件全文之旨，尚難認該等文字係以加害生命
      、身體、名譽、財產之事恐嚇告訴人之恐嚇文詞，被告辯稱其無恐嚇甲○○之
      故意，亦堪採信。
（三）綜上，被告所為與刑法第三百零五條恐嚇罪之構成要件並不該當，此外本院復
      查無其他積極證據足資證明被告有公訴人所指之此節犯罪，揆諸前揭說明，依
      法應就被告被訴於九十一年一月二十八日恐嚇甲○○部分，諭知無罪之判決。
據上論斷，應依刑事訴訟法第三百零一條第一項、第三百零三條第四款，判決如主文
。
本案經檢察官陳舒怡到庭執行職務。
中　　　華　　　民　　　國　　九十三　  年　　　五　    月  　二十四　  日
                                      臺灣臺北地方法院刑事第八庭
                                        審判長法  官  吳  淑  惠
                                              法  官  陳  德  民
                                              法  官  孫  曉  青
右正本證明與原本無異。
如不服本判決應於送達後十日內向本院提出上訴狀。
                                              書記官  劉      綺
中　　　華　　　民　　　國　　九十三　  年　　　五　    月  　二十四　  日
